臺灣臺中地方法院刑事判決　　　　　　　96年度易字第1919號
公　訴　人　臺灣臺中地方法院檢察署
被　　　告　甲○○
上列被告因詐欺案件，經檢察官提起公訴（96年度偵字第1850號）
，及由臺灣彰化地方法院檢察署移送併辦（96年度偵字第3538號
），被告於準備程序中，為有罪之陳述，並聽取當事人意見後，
本院合議庭裁定改以簡式審判程序判決如下：
    主    文
甲○○幫助意圖為自己不法之所有，以詐術使人將本人之物交付
，處有期徒刑參月，如易科罰金，以新臺幣壹仟元折算壹日。
    犯罪事實
一、甲○○明知提供金融帳戶予他人使用，有幫助詐欺集團成員
    或其共犯從事不法犯行之及作為人頭帳戶以供犯罪贓款出入
    所用，並使偵辦刑事案件之司法警察無從查知其真正身份之
    可能，仍基於縱有人以其金融帳戶實施詐欺犯罪，亦不違背
    其本意之幫助犯意，於民國95年11月20日，先在第一商業銀
    行（下稱第一銀行）清水分行辦理更換印鑑後，隨即於95年
    11月20日某時，在臺中市○○路上加油站附近，以新臺幣（
    下同）2500元，將其先前在第一銀行清水分行申設、帳號
    00000000000之帳戶存摺、印章、金融卡及密碼，賣予真實
    姓名年籍不詳綽號「兔子哥」之成年人。其後不詳姓名年籍
    成年男子，意圖為自已不法之所有，於95年11月23日上午11
    時許，以電話向丙○○詐稱係監理所人員，表示丙○○有交
    通違規罰款未繳，丙○○回稱並無開車後，該不詳男子向丙
    ○○稱其可能遭冒名掛牌，並要求丙○○將存款匯予「甲○
    ○檢察官」查證，致使丙○○因而陷於錯誤，依其指示，於
    同日某時，將新臺幣（下同）300000元匯入甲○○上開第一
    銀行帳戶內，旋遭提領一空。丙○○嗣察覺有異，報警而循
    線查獲。
二、案經丙○○訴由臺中縣警察局清水分局報請臺灣臺中地方法
    院檢察署檢察官偵查起訴。
    理      由
一、訊據被告甲○○對於上揭犯罪事實均坦承不諱，被告於本院
    審理時坦承稱：「以前所言不實，今日所言才實在」，「在
    台中地地檢署所言不正確，於彰化警方所述才正確」，「我
    是於九十五年十一月二十日下午在台中市○○路加油站附近
    ，兔子哥（為成年人）開車子於加油站等候，我賣他帳戶存
    摺、金融卡及密碼代價為二千五百元，因當時有卡債急需用
    錢才賣給他」等語。
二、經查：
(一)查金融機構存摺、印章、提款卡及密碼，實為現代人日常生
    活中不可或缺之重要交易及理財工具，一旦遺失，除造成個
    人財物之損失之外，甚至若為他人作為犯罪工作之用，則不
    但損及自   己個人信用，更有因此背負刑責之可能，是以，一
    般人皆知曉應將上開物品分開保管，以避免一次同時遺失或
    全數遭竊的風險，衡情當無共置一處之理。
(二)被告曾於95年11月20日前往第一銀行清水分行辦理更換印鑑
    ，有申請書（核退卷第5頁）附卷可證，被告就此亦不否認
    。而當日該帳戶曾存入2000元，翌日（22日）隨即領出，復
    有存款明細分類帳影本（核退卷第7頁），辦理更換印鑑及
    存入小額款項後隨即領出以測試該帳戶是否可用，皆為目前
    詐騙集團使用之人頭帳戶普遍現象，被告上開帳戶竟於同日
    間有上開違常現象，實大有可疑，有第一銀行清水分行變更
    印鑑申請書及存款明細表、第一商業銀行清水分局函文、被
    害人丙○○之匯款單據、被告之身分證附卷可證。被告應係
    於95年11月20日辦妥變更印鑑後，隨即將該帳戶存摺、金融
    卡及密碼，交付予真實姓名年籍不詳之人，該不詳之人或其
    共犯，即以之供作對不特定人詐欺取財之人頭帳戶使用。
(三)告訴人丙○○遭不詳男子詐欺，因而匯款300000元至被告第
    一銀行局帳戶之事實，業據告訴人於警詢中證述明確，並有
    匯款單影本1張（警卷第11頁）及前述之被告帳戶分類帳附
    卷可稽，是告訴人所訴遭人詐欺取財一節，自堪採信。
三、按刑法上之故意，分為直接故意（確定故意）與間接故意（
    不確定故意），行為人對於構成犯罪之事實，明知並有意使
    其發生者為直接故意。行為人對於構成犯罪之事實，預見其
    發生而其發生並不違背其本意者為間接故意；而間接故意與
    有認識的過失之區別，在於二者對構成犯罪之事實雖均預見
    其能發生，但前者對其發生並不違背其本意，後者則確信其
    不發生。且幫助犯之成立，以行為人主觀上認識被幫助者正
    欲從事犯罪或係正在從事犯罪，且該犯罪有既遂之可能，而
    其行為足以幫助他人實現構成要件者，即具有幫助故意，並
    不以行為人確知被幫助者係犯何罪名為必要。至於行為人在
    正犯實施犯罪前為幫助行為者，則構成事前幫助犯。又今日
    一般人至金融機關如銀行、郵局等開設帳戶使用，係極為方
    便容易且迅速之事，如有使用金融存款帳戶之正當用途，自
    以使用其本人或可信賴之親友申請之帳戶，最為便利安全，
    且若非具意圖以他人帳戶從事不法用途，並藉以逃避查緝，
    自無使用他人帳戶之理。是依一般人通常之知識、經驗，均
    應知任意提供自己帳戶予無信賴關係之他人使用，易致他人
    藉該帳戶取得不法犯罪所得，且欲以之隱匿帳戶內資金之實
    際取得人身分；衡諸情理，被告等均係成年人，對此自難諉
    為不知。而近年來詐欺取財之犯罪類型層出不窮，該等犯罪
    ，多數均係利用他人帳戶作為詐欺所得財物之匯款帳戶，並
    經媒體廣為披載，被告縱使並不確知所提供之帳戶，係遭他
    人用以對被害人詐欺取財，亦無法確知取得帳戶之人係以何
    種方法於何時地為詐欺取財之具體內容，惟對於其所提供之
    上揭帳戶，將遭人作為詐欺取財犯行所得財物匯入及提領之
    工具使用，應有概括之認識，且可預見其發生，竟仍同意提
    供，顯對帳戶供他人取得不法犯罪所得之用，亦不違背被告
    本意，即被告並非確信帳戶不至遭利用為犯罪之用，仍將帳
    戶提供他人，足認被告應具幫助犯罪之不確定故意。其自白
    與事實相符，被告犯行已洵堪認定。
四、查前揭真實姓名、年籍均不詳之詐欺集團成年人，基於意圖
    為自己不法所有之犯意，以上述之方式，使被害人陷於錯誤
    ，因而交付本人之財物，該詐欺集團成員所為，係犯刑法第
    三百三十九條第一項之詐欺取財罪，被告提供其於上開所開
    設帳戶之存摺、晶片金融卡及密碼資料予詐欺集團成員作為
    詐欺取財所用，係基於幫助他人詐欺取財之不確定故意，且
    所為屬詐欺取財罪構成要件以外之行為，核其所為則係犯修
    正前刑法第三十條第一項及刑法第三百三十九條第一項之幫
    助詐欺取財罪。被告幫助詐欺集團成員犯詐欺取財罪，為從
    犯，應依刑法第三十條第二項之規定，按正犯之刑度，減輕
    其刑。爰審酌被告明知其所提供之帳戶將有可能遭人供做詐
    欺取財之工具，竟仍執意為之，非惟幫助詐騙者遂行詐財目
    的，同時使詐欺者得以隱匿其真實身分，減少遭查獲之風險
    ，愈使其肆無忌憚，助長犯罪之猖獗，破壞社會秩序甚鉅，
    且考量本件被害人陷於錯誤因遭詐騙而匯入被告帳戶之金額
    ，兼衡酌被告犯後坦承犯行，尚未賠償被害人，已有悔悟之
    心之犯後態度，其並請求從輕量刑等一切情狀，量處如主文
    所示之刑，並依刑法第四十一條第一項前段規定，諭知易科
    罰金之折算標準。至被告所提供之前開銀行帳戶之存簿、晶
    片提款卡等物，雖係被告所有並供違犯本件犯罪所用之物，
    但均未據扣案，又無證據證明該等物件仍屬存在，為免滋生
    日後執行困難，爰不併予諭知沒收。
據上論斷，依刑事訴訟法第二百七十三條之一第一項、第二百九
十九條第一項前段，刑法第三百三十九條第一項、第三十條第一
項前段、第二項、刑法第四十一條第一項前段，刑法施行法第一
之一條，判決如主文。
本案經檢察官乙○○到庭執行職務。
中　　華　　民　　國  　九十六 　年　 五   月   十一  日
                  刑事第一庭  法  官  黃松竹
上正本證明與原本無異。
如不服本判決，應於送達後十日內向本院提出上訴狀（須附繕本
），上訴於臺灣高等法院臺中分院。
                              書記官  董美惠
中　　華　　民　　國  　九十六 　年 　五   月   十一  日
附錄論罪科刑法條
刑法第三百三十九條第一項：意圖為自己或第三人不法之所有，
以詐術使人將本人或第三人之物交付者，處五年以下有期徒刑、
拘役或科或併科一千元以下罰金。
